臺灣桃園地方法院民事判決　　　　　　100年度簡上字第106號
上　訴　人　張建中
被　上訴人　曾進發
上列當事人間請求損害賠償事件，上訴人對於中華民國100年6月
月13日本院桃園簡易庭100 年度桃簡字第342 號第一審民事簡易
判決提起上訴，經本院管轄簡易訴訟程序第二審之合議庭於民國
100年9月20日言詞辯論終結，判決如下：
    主  文
上訴駁回。
第二審訴訟費用由上訴人負擔。
    事實及理由
一、上訴人主張：
  (一)兩造係美商聯邦快遞股份有限公司臺灣分公司（下稱聯邦快
    遞公司）之同事，於民國98年8 月24日晚間8 時45分許，在
    聯邦快遞公司址設於桃園國際機場貨運站之修護辦公室內，
    兩造發生糾紛，被上訴人竟以「你是流氓」、「你在公司耍
    流氓」等語辱罵上訴人，致上訴人之名譽權受損。另上訴人
    因本件遭公司主管警告及處分，並限制上訴人加班及上夜班
    時間，2 年下來，上訴人所受損失不止新臺幣（下同）300,
    000 元。又事發至今，被上訴人未曾為此事向上訴人道歉，
    公司同仁亦多不願與上訴人交談，加上公司經理對上訴人所
    為之恐嚇，致上訴人身心俱疲，精神上受到嚴重痛苦，爰依
    民法第18條第1 、2 項、第184 條第1 項前段及第195 條第
    1 項前段之規定，請求被上訴人賠償上訴人300,000元。
  (二)原審判決被上訴人應給付上訴人16,000元，及自100 年2 月
    15日起至清償日止，按年息百分之5 計算之利息；上訴人之
    其餘請求駁回，上訴人對其敗訴部分不服，提起上訴，求為
    判決並聲明：
  1.原判決不利於上訴人部分廢棄。
  2.上開廢棄部分，被上訴人應再給付上訴人284,000 元，及自
    起訴狀繕本送達翌日起至清償日止，按年息百分之5 計算之
    利息。
二、被上訴人則抗辯：
  (一)上訴人請求之金額過高，被上訴人多次試圖與上訴人和解未
    果，被上訴人至多願賠償上訴人20,000元。又本件係上訴人
    先對被上訴人咆哮，被上訴人在情急之下，才脫口說出「你
    是不是在耍流氓」等語，上訴人亦回答「我就是流氓，我打
    死你」等語，被上訴人當時並無貶損或侮辱上訴人之意圖，
    故本件爭執及衝突係兩造均有錯。
  (二)本件事發後，兩造均正常輪班，上訴人並未因上級處分致薪
    水減少，被上訴人亦因此事遭公司警告，公司並未有袒護被
    上訴人。
  (三)答辯聲明：駁回上訴。
三、本院之判斷：
  (一)上訴人主張兩造於98年8 月24日晚間8 時45分許，在聯邦快
    遞公司址設於桃園國際機場貨運站之修護辦公室內，因故發
    生糾紛，被上訴人竟以「你是流氓」、「你在公司耍流氓」
    等語辱罵上訴人等情，為被上訴人所不爭執，復經台灣桃園
    地方法院檢察署檢察官傳喚證人沙啟輝到庭作證（參見台灣
    桃園地方法院檢察署98年度他字第4283號卷第9 至10頁、99
    年度偵字第14393 號卷第11頁），又被上訴人因本件涉犯妨
    害名譽案件，經台灣桃園地方法院檢察署檢察官聲請簡易判
    決處刑，嗣經本院刑事庭以99年度桃簡字第1694號刑事簡易
    判決被上訴人拘役30日，有該刑事簡易判決1 份在卷可佐（
    參見本院卷第33至34頁），亦經本院依職權調閱台灣桃園地
    方法院檢察署99年度偵字第14393 號妨害名譽及本院99年度
    桃簡字第1694號侮辱罪刑事卷宗核閱確認無訛，是上訴人之
    前揭主張堪信為真實。
  (二)上訴人另主張被上訴人以前開言語辱罵上訴人，致上訴人之
    名譽權受損。另上訴人因本件遭公司主管警告及處分，並限
    制上訴人加班及上夜班時間，2 年下來，上訴人所受損失不
    止300,000 元。又事發至今，被上訴人未曾為此事向上訴人
    道歉，公司同仁亦多不願與上訴人交談，加上公司經理對上
    訴人所為之恐嚇，致上訴人身心俱疲，精神上受到嚴重痛苦
    等語，為被上訴人所否認，並執前詞置辯。
  (三)經查，本件被上訴人以「你是流氓」、「你在公司耍流氓」
    等語辱罵上訴人，衡諸社會常情及一般人之觀念，已有貶低
    他人身分、地位，表示他人行為不正常或有不屑、輕蔑之意
    思，在客觀上自足以貶損他人人格及社會地位，並令上訴人
    產生羞辱感，已致上訴人之社會上評價受有貶損，是被上訴
    人抗辯伊當時並無貶損或侮辱上訴人之意圖云云，自難採信
    。從而，上訴人主張其名譽受損，並請求被上訴人賠償其非
    財產之損害，即屬有據。
  (四)上訴人雖主張其因本件遭公司主管警告及處分，並限制上訴
    人加班及上夜班時間，2 年下來，上訴人所受損失不止300,
    000 元云云。惟查，依上訴人提出之各類所得扣繳暨免扣繳
    憑單、97年度綜合所得稅電子結算（二維條碼）申報書所示
    （參見本院卷第19至20頁），上訴人97年度之薪資所得固有
    1,601,626 元，於98年度及99年度則分別減為1,456,944 元
    及1,490,915 元，惟上訴人之薪資減少原因可能與公司之營
    運方針、客戶之需求多寡、上訴人之工作績效、加班或上夜
    班時數等諸多因素有關，自難逕認其之上述薪資減少係因本
    件事發所致。次查，依上訴人提出之出勤紀錄表以觀（參見
    本院卷第21至27頁），充其量僅可認定上訴人之加班時數確
    有減少，然上訴人是否需要加班及加班時數多少，本係由公
    司主管依實際狀況及公司需求隨時安排及調整，並非被上訴
    人所能掌控，且上訴人亦未能舉證證明本件與其加班時數減
    少之變動間有何關聯。準此，上訴人主張因本件事發，致其
    受有薪資損失逾300,000 元云云，不足採信。
  (五)按故意或過失，不法侵害他人之權利者，負損害賠償責任，
    民法第184 條第1 項前段定有明文。另不法侵害他人之名譽
    ，被害人雖非財產上之損害，亦得請求賠償相當之金額，民
    法第195 條第1 項亦有明文。又慰撫金之多寡，應斟酌雙方
    之身分、地位、資力與加害程度，及其他各種情形核定相當
    之數額，該金額是否相當，自應依實際加害情形與被害人所
    受之痛苦及雙方之身分、地位、經濟狀況等關係決定之，最
    高法院51年度台上字第223 號判例意旨可資參照。經查，被
    上訴人於98年8 月24日以「你是流氓」、「你在公司耍流氓
    」等語出言侮辱上訴人，係不法侵害上訴人之名譽權，已如
    前述。從而，上訴人依上開規定，請求被上訴人賠償非財產
    上損害，於法有據。本院考量被上訴人僅因工作糾紛，即出
    言侮辱上訴人，此舉並非可取。又上訴人為工專畢業，曾在
    遠東航空、聯合航空、飛虎航空公司擔任航機修護技術員，
    目前擔任聯邦快遞公司之航機修護技術員，名下有股票投資
    2 筆、汽車1 輛、房屋3 間、土地2 筆，被上訴人則為大學
    畢業，名下有2 筆股票，數筆存款、房屋1 間及土地2 筆之
    事實，為兩造所不爭執，並有稅務電子閘門財產所得調件明
    細表在卷可佐。爰審酌兩造之身分、地位及資力、被上訴人
    辱罵上訴人之言語內容、上訴人所受之損害等一切情狀，認
    為上訴人請求之慰撫金應以16,000元為適當，逾此範圍之請
    求，即屬無據。
四、綜上所述，上訴人依侵權行為之法律關係，請求被上訴人給
    付16,000元，及自起訴狀繕本送達之翌日（即100 年2 月15
    日）起至清償日止，按年息百分之5 計算之利息，為有理由
    ，應予准許，逾此範圍，即屬無據，應予駁回。原審就逾16
    ,000元部分為上訴人敗訴之判決，並依職權宣告假執行，核
    無不合，上訴意旨指摘原判決不當，求予廢棄改判，為無理
    由，應予駁回。
五、本件事證已臻明確，兩造其餘之攻擊、防禦方法及未經援用
    之證據，經核與本判決結果並無任何影響，爰不一一予以論
    述，附此敘明。
六、據上論結，本件上訴為無理由，依民事訴訟法第436 條之1
    第3項 、第449 條第1 項、第78條，判決如主文。
中    華    民    國   100    年    10    月    18    日
                  民事第一庭審判長法  官  郭琇玲
                                  法  官  莊佩穎
                                  法  官  林哲賢
以上正本證明與原本無異
本判決不得上訴。
中    華    民    國   100    年    10    月    18    日
                                  書記官  陳佳彬